臺灣苗栗地方法院刑事判決
111年度訴字第208號
公  訴  人  臺灣苗栗地方檢察署檢察官
被      告  楊益凱



指定辯護人  李建德律師(義務辯護)
被      告  饒文君



選任辯護人  劉正穆律師
            李秋峰律師            
上列被告因違反毒品危害防制條例案件，經檢察官提起公訴 （1
11年度偵字第1518號），本院判決如下：
    主  文
甲○○共同販賣第三級毒品而混合二種以上之毒品未遂，處有期徒
刑參年捌月。扣案如附表編號1、2所示之物沒收。
乙○○共同販賣第三級毒品而混合二種以上之毒品未遂，處有期徒
刑肆年。扣案如附表編號1、3所示之物沒收。
　　犯罪事實
一、甲○○、乙○○均明知4-甲基甲基卡西酮、甲基-N,N-二甲基卡
    西酮，屬毒品危害防制條例第2條第2項第3款所列管之第三
    級毒品，依法不得販賣，竟共同基於販賣第三級毒品而混合
    4-甲基甲基卡西酮、甲基-N,N-二甲基卡西酮二種以上毒品
    以營利之犯意聯絡，經警得知甲○○有以LINE專線及飛機通訊
    軟體以暱稱「9」專線販毒，苗栗縣警察局員警遂於民國111
    年2月9日佯稱是買家與甲○○聯繫毒品交易事項，雙方達成以
    新臺幣(下同)1萬2,500元交易含有第三級毒品4-甲基甲基卡
    西酮、甲基-N,N-二甲基卡西酮成分之咖啡包(下稱毒品咖啡
    包)50包之合意後，再由甲○○以其持用之iPhone 11手機上網
    （搭配門號0000000000號），以飛機通訊軟體與乙○○使用之
    iPhone  12手機(搭配門號0000000000號)聯繫毒品交貨事項
    ，隨即於同日17時許，由不知情之鍾育廷駕駛車號000-0000
    號自用小客車，搭載不知情之葉宸銘（鍾育廷及葉宸銘另經
    檢察官為不起訴處分）、甲○○及攜帶上開毒品咖啡包之乙○○
    到苗栗縣頭份市公園五街與公北三路路口，與喬裝買家之員
    警碰面欲進行交易，旋經警以現行犯當場逮捕而販賣未遂，
    警方並於同日17時14分許執行附帶搜索，扣得如附表編號1
    至3所示之物，而查獲上情。
二、案經臺灣苗栗地方檢察署檢察官指揮苗栗縣警察局調查後移
    送該署檢察官偵查起訴。
    理  由
一、本判決所引用被告甲○○、乙○○(下合稱被告2人)以外之人於
    審判外之言詞或書面陳述，業經本院於審判程序對當事人提
    示並告以要旨，檢察官、被告2人及辯護人均未就其證據能
    力聲明異議（見本院卷第76、77、266至275頁），應認已獲
    一致同意作為證據，本院審酌相關陳述作成時之情況，尚無
    違法或證明力明顯過低之瑕疵，與本案待證事實復具有相當
    關連性，認為適當，不論該等傳聞證據是否具備刑事訴訟法
    第159條之1至第159條之4所定情形，依同法第159條之5第1
    項規定，均得作為證據。至以下認定犯罪事實所憑之非供述
    證據，均無違反法定程序而取得之情形，依刑事訴訟法第15
    8條之4反面規定，自得作為本案證據使用。
二、認定犯罪事實所憑之證據及理由：
  ㈠訊據被告2人固均不爭執上開為警查獲之過程，然均矢口否認
    有何營利意圖，被告甲○○辯稱：乙○○跟我說1包成本250元，
    我沒有營利意圖等語(見本院卷第278、279、281、283頁)；
    被告乙○○辯稱：我1包成本250元，我是因為朋友關係才給他
    等語(見本院卷第280、281、283頁)。被告甲○○之辯護人為
    其辯護稱：甲○○沒有獲利意圖，本案沒有獲利，可能僅成立
    藥事法第83條第1、4項轉讓偽藥或禁藥未遂罪等語(見本院
    卷第284、285頁)；被告乙○○之辯護人為其辯護稱：乙○○已
    於偵查及審理中自白等語(見本院卷第285頁)。經查：
　1.苗栗縣警察局員警得知被告甲○○有以LINE專線及飛機通訊軟
    體以暱稱「9」專線販毒，遂於111年2月9日佯稱是買家與被
    告甲○○聯繫毒品交易事項，雙方達成以1萬2,500元交易毒品
    咖啡包50包之合意後，再由被告甲○○以其持用之iPhone 11
    手機上網（搭配門號0000000000號），以飛機通訊軟體與被
    告乙○○使用之iPhone 12手機(搭配門號0000000000號)聯繫
    毒品交貨事項，隨即於同日17時許，由不知情之鍾育廷駕駛
    車號000-0000號自用小客車，搭載不知情之葉宸銘、被告甲
    ○○及攜帶上開毒品咖啡包之乙○○到苗栗縣頭份市公園五街與
    公北三路路口，與喬裝買家之員警碰面欲進行交易，旋經警
    以現行犯當場逮捕，警方並於同日17時14分許執行附帶搜索
    ，扣得如附表編號1至3所示之物等情，業經被告甲○○於警詢
    、偵訊、本院羈押訊問、審理中自承在卷（見偵卷第43至56
    、337至339、365至370、413、415頁，本院卷第75、76、27
    7頁），被告乙○○於偵訊、本院羈押訊問、審理中自承在卷(
    見偵卷第359至363、391、392頁，本院卷第75、76、277、2
    78頁)，並有員警與被告甲○○對話譯文、訊息、被告2人對話
    訊息、苗栗縣警察局搜索扣押筆錄、扣押物品目錄表、衛生
    福利部草屯療養院草療鑑字第1110200032號、第0000000000
    號鑑驗書各1份，及監視器翻拍照片7張等在卷可佐(見偵卷
    第57至87、91、433至437頁)，復有如附表編號1至3所示之
    物扣案可資佐證，故此部分事實，首堪認定。
  2.按販賣毒品係違法行為，非可公然為之，有獨特販售通路及
    管道，並無公定價格，容易增減分裝重量，且每次買賣之價
    格、數量，當各有差異，或隨供需雙方資力、關係深淺、需
    求量、貨源充裕與否、對行情之認知、販賣者對資金之需求
    程度，及政府查緝鬆嚴之態度，為各種不同之風險評估，而
    為機動性之調整，故其價格標準，自非一成不變，販賣者從
    各種價差或量差或純度差牟利之方式，亦有差異，但其意圖
    營利之非法販賣行為目的則同一。是舉凡有償交易，除足以
    反證其確係另基於某種非圖利本意之關係外，尚難祇因無法
    查悉其精確之販入價格，作為是否高價賣出之比較，即謂其
    無營利之意思而阻卻販賣犯行之追訴。再者，毒品之價格不
    低，取得不易，苟無利可圖，應無甘冒被查緝法辦之風險，
    平白無端轉讓他人，而有從中賺取價差或量差以牟利之意圖
    （最高法院106年度台上字第1229號、105年度台上字第2185
    號、105年度台上字第738號判決意旨參照）。
　3.依被告甲○○與喬裝員警之對話，被告甲○○曾以「我不知道，
    因為我是直接問我朋友，你先看你的量，我在跟他喊看看，
    你覺得怎麼樣？」、「如果50的話，他可以到25，然後30的
    話就原價3。」(見偵卷第57頁)，喬裝員警另對被告甲○○說
    「他如果會怕，我先跟他拿30現金不到1萬塊，有甚麼好怕
    的。」、「你先跟他談啦，你跟他說如果會怕，看能不能拿
    25啦，一樣30不到1萬塊的東西有甚麼好怕的？」(見偵卷第
    61頁)，可知喬裝員警佯稱購買毒品時，被告甲○○之報價並
    非固定價格，而是因數量而有不同，亦可證雙方就交易價格
    及數量有所磋商。且依被告乙○○於本院審理中自陳：我50包
    咖啡包是1個多月前買的，當時1次買200包等語(見本院卷第
    280頁)，足見扣案之咖啡包50包係被告乙○○原已購入，成本
    已屬固定而不會變動，倘若僅欲依成本價為單純轉讓，殆無
    因為對方購買數量不同而開價有所差異之理，故被告2人所
    稱以成本價250元賣出，殊無足採。綜上，被告甲○○確係基
    於販賣意思與喬裝員警磋商交易條件而為販毒行為，並由被
    告乙○○提供毒品咖啡包，堪認被告2人確有共同販賣毒品咖
    啡包藉此牟利之意圖至明。
  ㈡綜上所述，本案事證明確，被告2人犯行洵堪認定，均應依法
    論科。
三、論罪科刑：
  ㈠按刑事偵查技術上所謂之「釣魚偵查」，係指對於原已犯罪 
    或具有犯罪故意之人，以設計引誘之方式，使其暴露犯罪事
     證，而加以逮捕或偵辦而言，此純屬偵查犯罪技巧之範疇
    ， 並未違反憲法對於基本人權之保障，且於公共利益之維
    護有 其必要性存在，故依「釣魚」方式所蒐集之證據資料
    ，原則 上非無證據能力。而所謂「陷害教唆」，則指行為
    人原不具 犯罪之故意，純因司法警察之設計教唆，始萌生
    犯意，進而 實行犯罪構成要件之行為者而言，因係以引誘
    或教唆犯罪之 不正當手段，使原無犯罪故意之人因而萌生
    犯意，實行犯罪 行為，再進而蒐集其犯罪之證據，予以逮
    捕偵辦，此種誘人 犯罪之手段顯已違反憲法對於基本人權
    之保障，且已逾越偵 查犯罪之必要程度，對於公共利益之
    維護並無意義，其因此 所取得之證據資料，應不具有證據
    能力。又於俗稱「釣魚」 或「誘捕偵查」之情形，因毒品
    買者為協助警察辦案佯稱購 買，而將販賣者誘出以求人贓
    俱獲，因其無實際買受之真意 ，且在警察監視之下伺機逮
    捕，事實上亦不能真正完成買賣，則該次行為，僅能論以販
    賣未遂（最高法院100年度台上字第4498號判決意旨參照）
    。另行為人如原即有販賣毒品營利之犯意，雖因經警設計誘
    捕，致實際上不能完成毒品交易，然因其原即具有販賣毒品
    之意思，客觀上又已著手於販賣行為，仍應論以販賣毒品未
    遂罪（最高法院102年度台上字第3427號判決意旨參照）。
    本案係員警喬裝購毒者，由有共同販賣第三級毒品而混合二
    種以上之毒品以營利之被告2人，依約持混合二種以上第三
    級毒品之咖啡包到場與佯裝成買家之員警碰面，被告2人已
    著手實行販賣第三級毒品而混合二種以上之毒品犯行，惟員
    警係為實施誘捕偵查而佯為買家，以求人贓俱獲，無實際買
    受真意，事實上不能真正完成買賣，則被告2人就該販賣行
    為，僅能論以販賣第三級毒品而混合二種以上之毒品未遂罪
    。
  ㈡核被告2人所為，均係犯毒品危害防制條例第9條第3項、第4
    條第6項、第3項之販賣第三級毒品而混合二種以上之毒品未
    遂罪。被告2人就前開犯行，有犯意聯絡及行為分擔，均應
    論以共同正犯。又被告2人持有扣案毒品咖啡包50包（驗前
    總毛重195.21公克），含有微量第三級毒品4-甲基甲基卡西
    酮、甲基-N,N-二甲基卡西酮（微量，純度未達1％，無法據
    以估算純質淨重）成分，有前揭衛生福利部草屯療養院草療
    鑑字第1110200032號、第0000000000號鑑驗書在卷可參，難
    認已達毒品危害防制條例第11條第5項之純質淨重5公克以上
    ，此部分持有行為自不成罪，附此敘明。
　㈢刑之加重及減輕：
　1.被告2人犯販賣第三級毒品而混合二種以上之毒品未遂罪，
    均應依毒品危害防制條例第9條第3項之規定，除適用其中最
    高級別即販賣第三級毒品之法定刑外，並加重其刑。又被告
    2人已著手於販賣第三級毒品而混合二種以上之毒品行為之
    實行，惟佯裝買家之員警自始並無向被告2人購毒之真意，
    而未生交易成功之既遂結果，屬未遂犯，爰均依刑法第25條
    第2項規定，按既遂犯之刑減輕其刑，並依法應先加重後減
    輕其刑。
　2.犯第4條至第8條之罪於偵查及歷次審判中均自白者，減輕其
    刑，毒品危害防制條例第17條第2項定有明文，旨在獎勵犯
    罪人之悛悔，同時使偵查或審判機關易於發現真實，以利毒
    品查緝，俾收防制毒品危害之效，苟被告於偵查及歷次審判
    中均自白，即應依法減輕其刑。惟所謂之「自白」，乃對自
    己之犯罪事實全部或主要部分為肯定供述之意。亦即自白內
    容，應有基本犯罪構成要件，而販賣毒品，係以行為人意圖
    營利而為銷售賣出毒品之行為。若根本否認有該犯罪構成要
    件之事實，或雖承認交付毒品，惟否認有營利意圖，抑或所
    陳述之事實，與該罪構成要件無關，自不能認係就販賣毒品
    之構成要件事實為自白，而適用前揭減輕其刑之規定（最高
    法院111年度台上字第3092號判決意旨參照）。被告2人於本
    院審理中固均坦承犯罪(見本院卷第75、277、278頁)，惟被
    告2人均否認營利意圖（見本院卷第278、283頁），揆諸上
    開判決意旨，自不能認係就販賣毒品之構成要件事實為自白
    ，應無毒品危害防制條例第17條第2項規定之適用餘地。
　3.按犯第4條至第8條、第10條獲第11條之罪，供出毒品來源，
    因而查獲其他正犯或共犯者，減輕或免除其刑，毒品危害防
    制條例第17條第1項定有明文。而所謂「供出毒品來源」，
    係指犯該條例所定各罪之人，供出其所犯各罪該次犯行之毒
    品來源而言。亦即須所供出之毒品來源，與其被訴之各該違
    反毒品危害防制條例犯行有直接關聯者，始得適用上開規定
    減免其刑，並非漫無限制。倘被告所犯同條項所列之罪之犯
    罪時間，在時序上較早於該正犯或共犯供應毒品之時間， 
    即令該正犯或共犯確因被告之供出而被查獲；或其時序雖較
     晚於該正犯或正犯供應毒品之時間，惟其被查獲之案情與
    被 告自己所犯同條項所列之罪之毒品來源無關，均仍不符
    該條 項減、免其刑之規定（最高法院110年度台上字第1870
    號判決意旨參照）。辯護人雖均為被告2人主張其等供出本
    案販毒上游等語，而被告2人為本案犯行後，固有配合員警
    偵辦而供出販毒者，此有苗栗縣警察局員警職務報告1份、
    刑事案件移送書4份在卷可參(見本院卷第199至221頁)，然
    被告2人所供出相關販毒品案件之犯罪時間為111年2月23日
    至3月14日間，且係經員警誘捕偵查，販賣對象並非被告2人
    ，此有臺灣苗栗地方檢察署不起訴處分書1份、起訴書3份在
    卷可參(見本院卷第223至235頁)，又被告2人均自陳：配合
    檢警追查的人跟我們來源不一樣(見本院卷第79、80頁)，揆
    諸上開說明，被告2人尚無從適用毒品危害防制條例第17條
    第1項之規定減輕免除刑責。　
  4.按刑法第59條所規定之酌量減輕其刑，係裁判上之減輕，必
    以犯罪之情狀可憫恕，認為宣告法定最低度之刑猶嫌過重者
    ，始有其適用。如別有法定減輕之事由，應先依法定減輕 
    事由減輕其刑後，科以最低刑度，猶嫌過重時，始得為之（
     最高法院99年度台上字第5999號、100年度台上字第744號
    判決意旨參照）。又刑法第59條規定犯罪之情狀可憫恕者，
    得酌量減輕其刑，其所謂「犯罪之情狀」，與同法第57條規
    定科刑時應審酌之一切情狀，並非截然不同之領域，於裁判
    上酌減其刑時，應就犯罪一切情狀（包括第57條所列舉之10
    款事項），予以全盤考量，審酌其犯罪有無可憫恕之事由（
    即有無特殊之原因與環境，在客觀上足以引起一般同情，以
    及宣告法定低度刑，是否猶嫌過重等等），以為判斷（最高
    法院95年度台上字第6157號判決意旨參照）。查被告2人所
    涉上揭犯行，經依毒品危害防制條例第9條第3項、刑法第25
    條第2項規定先加重再減輕其刑後，可量處之最低度刑為有
    期徒刑3年7月，衡諸扣案之毒品咖啡包數量已達50包，倘若
    流入市面，對社會秩序及他人身心健康之危害非微，被告2
    人亦非有何特殊之原因或環境方為本案犯行，尚難認被告2
    人本案所為犯行，有何客觀上足以引起一般同情，而有情輕
    法重或情堪憫恕、科以最低度刑仍嫌過重之情況，自無再依
    刑法第59條規定酌量減輕其刑之餘地。
　㈣爰審酌被告甲○○前有酒後駕車、違反槍砲彈藥刀械管制條例
    等犯罪科刑紀錄，被告乙○○前因妨害性自主案件，經法院判
    處有期徒刑6月，緩刑2年(緩刑已期滿，刑之宣告失其效力)
    ，此有臺灣高等法院被告前案紀錄表2份在卷可參，被告2人
    竟仍漠視法律規定及國家嚴厲查禁毒品之政策，共同犯下本
    案犯行，且攜帶前往交易之毒品咖啡包數量達50包，對國民
    身心健康及社會秩序危害非輕，所為實不足取，兼衡被告甲
    ○○原就其犯行坦承不諱、於本院審理中僅坦承客觀行為、否
    認營利意圖，被告乙○○於偵訊之初否認犯行、於本院審理中
    僅坦承客觀行為、否認營利意圖，及被告2人於犯後積極配
    合員警供出所知相關販毒者，使警方得以將其他販毒者查緝
    到案，於社會治安仍有貢獻，暨被告甲○○於本院審理中自陳
    智識程度為國中畢業、從事冷氣安裝維修工作、月收入3萬5
    千至4萬元、與母親、配偶同住之生活狀況，被告乙○○於本
    院審理中自陳智識程度為高中肄業、從事水電、月收入4萬
    至5萬5千元、已離婚、育有1名3歲子女之生活狀況等一切情
    狀，分別量處如主文所示之刑。
 ㈤沒收：
  1.扣案如附表編號1所示之物，係經查獲之第三級毒品，有上
    開衛生福利部草屯療養院鑑驗書在卷可參，均係被告2人為
    本案犯行遭查扣之違禁物，應依刑法第38條第1項之規定，
    於被告2人犯行所諭知主文項下均予宣告沒收。另包裝上開
    毒品之外包裝袋，因與其上所殘留之毒品難以析離，且無析
    離之實益與必要，應視同違禁物，一併沒收之。至送驗耗損
    部分之毒品因已滅失，爰不另宣告沒收。
  2.又扣案如附表編號2所示之物，為被告甲○○所有，如附表編
    號3所示之物，為被告乙○○所有，並均為其等實行本案犯行
    時聯繫所用，而為供犯罪所用之物，業據其等陳述在卷（見
    本院卷第273頁），爰依毒品危害防制條例第19條第1項之規
    定，於被告2人罪刑項下分別諭知沒收。
　3.另扣案之第三級毒品愷他命1包(毛重0.7公克)　、橙色包裝
    毒品咖啡包107包(毛重604.4公克)，尚無證據證明與被告2
    人上開犯行有關，爰不另為沒收之諭知。
據上論斷，應依刑事訴訟法第299條第1項前段，毒品危害防制條
例第4條第6項、第3項、第9條第3項、第19條第1項，刑法第11條
、第28條、第25條第2項、第38條第1項，判決如主文。
本案經檢察官黃棋安提起公訴，檢察官楊岳都到庭執行職務。 
中    華    民    國    111    年    10   月    11    日
                  刑事第三庭  審判長法  官  羅貞元
　
                                    法  官  申惟中
　
                                    法  官  郭世顏
以上正本證明與原本無異。　　　　　　　　　　　　　　　　如不服本判決應於收受判決後20日內向本院提出上訴書狀，並應敘述具體理由。其未敘述上訴理由者，應於上訴期間屆滿後20日內向本院補提理由書(均須按他造當事人之人數附繕本)「切勿逕送上級法院」。
                                    書記官  呂  彧
中　　華　　民　　國　　111 　年　　10　　月　　11　　日

附錄本案論罪法條：
毒品危害防制條例第4條
製造、運輸、販賣第一級毒品者，處死刑或無期徒刑；處無期徒
刑者，得併科新臺幣3千萬元以下罰金。
製造、運輸、販賣第二級毒品者，處無期徒刑或10年以上有期徒
刑，得併科新臺幣1千5百萬元以下罰金。
製造、運輸、販賣第三級毒品者，處7年以上有期徒刑，得併科
新臺幣1千萬元以下罰金。
製造、運輸、販賣第四級毒品者，處5年以上12年以下有期徒刑
，得併科新臺幣5百萬元以下罰金。
製造、運輸、販賣專供製造或施用毒品之器具者，處1年以上7年
以下有期徒刑，得併科新臺幣1百50萬元以下罰金。
前五項之未遂犯罰之。

附表：
編號 扣案物名稱與數量 備註  1 毒品咖啡包50包(含有第三級毒品4-甲基甲基卡西酮、甲基-N,N-二甲基卡西酮)，總毛重195.21公克。 違禁物，應予宣告沒收。  2 iPhone 11手機1支(含門號0000000000號SIM卡1張)。 被告甲○○所有，供本案犯罪所用之物，應予宣告沒收。  3 iPhone 12手機1支(含門號0000000000號SIM卡1張)。 被告乙○○所有，供本案犯罪所用之物，應予宣告沒收。